【裁判字號】    96,訴,2008
【裁判日期】    970128
【裁判案由】    侵權行為損害賠償
【裁判全文】
臺灣高雄地方法院民事判決              96年度訴字第2008號
原      告  甲○○
                    衖12號
被      告  乙○○
上列當事人間侵權行為損害賠償事件，原告提起刑事附帶民事訴
訟（96年度簡上附民字第25號），經刑事庭裁定移送前來，本院
於民國97年1 月14日言詞辯論終結，判決如下：
  主  文
被告應給付原告新臺幣壹佰萬參仟捌佰貳拾捌元，即自民國九十
六年五月三十日起至清償日止，按年利率百分之五計算之利息。
訴訟費用由被告負擔。
本判決於原告以新臺幣參拾參萬伍仟元供擔保後，得假執行。
  事實及理由
一、本件被告經合法通知，無正當理由未於言詞辯論期日到場，
    核無民事訴訟法第386 條所列各款情形，爰依原告之聲請，
    由其一造辯論而為判決。
二、原告主張：被告明知一般人無故使用他人金融帳戶之行徑，
    常與財產犯罪之需要密切相關，且取得他人存摺之目的，在
    於方便取得贓款及掩飾犯行不易遭人追查，竟於民國95 年2
    月底至3 月28日前某日，將其所有之中華郵政股份有限公司
    新興郵局（下稱新興郵局）局號：0000000 號、帳號：0000
    000 號帳戶之存摺、提款卡及提款密碼、印章，以新臺幣（
    下同）1 萬元之代價，提供予姓名年籍不詳綽號「阿信」之
    詐欺集團成員使用，幫助該綽號「阿信」所屬之詐欺集團從
    事詐欺取財之犯行。嗣該犯罪集團所屬成員於95年3 月28日
    下午2 時30分許，撥打電話向原告詐稱：其有欠繳電話費，
    且帳戶被利用洗錢2 百餘萬元而遭凍結云云，致原告陷於錯
    誤，而依詐欺集團成員指示申辦電話語音服務，並將密碼告
    知該詐騙集團成員。由該集團成員以上開不正方法取得該電
    話語音帳戶密碼後，即於同日使用上開電話語音密碼，將不
    正指令輸入電腦，自原告所有之第一商業銀行股份有限公司
    （下稱第一銀行）帳號00000000000 號帳戶先後盜轉帳
    361,500 元、324,800 元、317,528 元共3 筆款項至上開被
    告之郵局帳戶內，再予提領一空，致原告合計損失1,003,82
    8 元。原告此項損害，既係在被告幫助詐欺集團之犯意在內
    ，被告自應負賠償責任。爰依民法第184 條第1 項後段及第
    185 條共同侵權行為之法律關係，提起本訴，並聲明：(一)被
    告應給付原告1, 003, 828 元及自起訴狀繕本送達翌日起至
    清償日止，按年利率百分之5 計算之利息。(二)願供擔保請求
    宣告假執行。
四、被告未於言詞辯論期日到場，亦未提出書狀作何聲明或陳述
    。惟其於本院96年度簡上字第420 號刑事訴訟程序中則以伊
    雖有將郵局帳戶提款卡、密碼、存摺、密碼、印章交付與綽
    號「阿信」者使用，但並不知其會轉交詐欺集團使用等語，
    資為抗辯。
四、兩造爭執及不爭執事項：
  (一)不爭執部分：
  1.被告設於新興郵局之0000000 號帳戶於95年3 月28日有由原
    告設於第一銀行00000000000 號帳戶內之轉入361,500 元、
    324,800 元及317,528 元之款項。
  2.被告之刑事責任部分，業經本院以96年度簡上字第420 號判
    處有徒期刑4 月確定在案。
  (二)爭執部分：
  1.被告是否有提供其設於新興郵局之帳戶資料供詐欺集團使用
    。
  2.被告行為如有提供而符合幫助行為之要件時，原告得請求賠
    償金額為若干。
五、本院之判斷：
  (一)被告是否有提供其設於新興郵局之帳戶資料供詐欺集團使用
    ？
  1.原告主張其於上揭時、地，遭犯罪集團所屬成員訛稱：其有
    欠繳電話費，且帳戶被利用洗錢2百 餘萬元而遭凍結云云，
    致原告陷於錯誤而依詐欺集團成員指示申辦電話語音服務，
    並將密碼告知該詐騙集團成員，由該集團成員以上開不正方
    法取得該電話語音帳戶密碼後，即於同日使用上開電話語音
    密碼將不正指令輸入電腦，自原告所有之第一商業銀行股份
    有限公司（下稱第一銀行）帳號00000000000 號帳戶先後盜
    轉帳361,500 元、324,800 元、317,528 元共3 筆款項至上
    開被告之郵局帳戶內，並提領一空，致原告合計損失1,003,
    828 元等情，業據原告於刑事偵查之警詢中陳述明確，並提
    出原告帳戶明細及被告上開郵局帳戶客戶歷史交易清單在卷
    可稽（本院96年度簡上附民字第25號卷第2 頁、警卷第9 頁
    、第10頁）。而兩造素不相識，客觀上原告應無任意將錢匯
    入被告帳戶之理，是原告主張其遭人以上揭方式詐欺取財一
    節，應堪認為真實。
  2.按金融帳戶為個人之理財工具，而現今臺灣社會，因政府開
    放金融業申請設立，一般民眾皆可以存入最低開戶金額之方
    式自由申請開設金融帳戶，並無任何特殊之限制，因此一般
    人申請存款帳戶極為容易而便利，且得同時在不同金融機構
    或郵局申請多數存款帳戶使用，並無使用他人帳戶之必要，
    此為一般日常生活所熟知之常識，故除非充作犯罪使用，並
    藉此躲避警方追緝，一般正常使用之存款帳戶，並無向他人
    租用或購買帳戶存摺及提款卡之必要。何況，一般存款帳戶
    ，攸關存戶個人財產權益之保障，專屬性甚高，衡諸常理，
    若非與本人有密切關係，不可能提供個人帳戶供他人使用，
    縱有交付個人帳戶予他人使用之特殊情形，亦必會先行瞭解
    他人使用帳戶之目的始行提供，被告竟未詳問「阿信」借用
    帳戶之用途，以及何以其無法使用自己之帳戶，即將上開郵
    局帳戶存摺、提款卡、密碼及印章提供予「阿信」，已與常
    情不符；況被告亦無「阿信」之詳細年籍資料以供本院傳訊
    調查以證伊言屬實，所辯自難採信。
  3.又參以坊間報章雜誌及其他新聞媒體，對於以簡訊通知中獎
    、刮刮樂、假退稅真詐財或假綁票真詐財之不法犯罪集團，
    經常利用大量收購之他人存款帳戶，以隱匿其等詐欺取財犯
    罪之不法行徑，規避執法人員之查緝，並確保因自己犯罪所
    得之財物，類此在社會上層出不窮之案件，亦多所報導及再
    三披露，是避免此等專屬性甚高之物品被不明人士利用為與
    財產有關之犯罪工具，亦應為一般生活認知所應有之認識，
    被告於行為時，為具有相當智識及生活閱歷之人，對此社會
    現狀，自應知之甚詳。是縱無證據證明被告明知該綽號「阿
    信」之人及所屬詐欺集團之犯罪態樣，然就綽號「阿信」男
    子已將被告提供之上開帳戶供作本身或所屬之詐欺集團詐欺
    取財之用，並藉以方便取得贓款及掩飾其詐欺犯行不易遭人
    查緝，顯不違反被告之本意，被告自有幫助上開詐欺集團詐
    欺取財之未必故意。被告空言辯稱不知「阿信」會將帳戶如
    此使用等語，自無足採。是原告主張被告提供其所有之新興
    郵局帳戶資料，供詐欺集團使用等情，自堪採信。
  (二)被告行為如有提供而符合幫助行為之要件時，原告得請求賠
    償金額為若干？
  1.按因故意或過失，不法侵害他人之權利者，負損害賠償責任
    。故意以背於善良風俗之方法，加損害於他人者亦同。又數
    人共同不法侵害他人之權利者，連帶負損害賠償責任﹔不能
    知其中孰為加害人者，亦同。造意人及幫助人，視為共同行
    為人。民法第184 條第1項、第185 條分別定有明文。
  2.查本件被告因幫助他人詐欺取財，致原告設於第一銀行之存
    款，遭詐騙集團成員盜轉帳匯入被告之上開銀行帳戶，原告
    共受有損失1,003,828 元，已如前述。則該詐騙集團成員之
    詐騙及盜轉帳之行為，顯係以背於善良風俗之方法，加損害
    於原告。被告以交付其所有之上開郵局帳戶之存摺、提款卡
    及提款密碼、印章之方式，幫助該詐騙集團成員行騙，依上
    開規定自應視為共同侵權行為人，而應連帶負損害賠償責任
    。原告請求被告賠償1,003,828 元，為有理由，應予准許。
  3.按給付無確定期限者，債務人於債權人得請求給付時，經其
    催告而未為給付，自受催告時起，負遲延責任。其經債權人
    起訴而送達訴狀，或依督促程式送達支付命令，或為其他相
    類之行為者，與催告有同一之效力；遲延之債務，以支付金
    錢為標的者，債權人得請求依法定利率計算之遲延利息；應
    付利息之債務，其利率未經約定，亦無法律可據者，週年利
    率為5%，民法第229 條第2 項、第233 條第1項 前段及第20
    3 條分別定有明文。本件原告請求被告給付損害賠償，並未
    定有給付期限，應於被告受催告履行而未履行，始發生遲延
    責任。原告以起訴狀繕本送達被告作為催告之意思表示，本
    件起訴狀繕本於96年5 月29日送達被告，有送達證書在卷可
    參（附於本院96年度簡上附民字第25號案卷），依上開法律
    規定，被告應自起訴狀繕本送達翌日起負遲延責任，則原告
    併請求被告自起訴狀繕本送達被告翌日即96年5 月30日起至
    清償日止，按法定利率即週年利率5%計算之遲延利息，於法
    有據，應予准許。
五、從而，原告依侵權行為之法律關係，請求被告給付1,003,82
    8 元，及自96年5 月30日起至清償日止，按週年利率5%計算
    之利息，為有理由，應予准許。又原告陳明願供擔保請准宣
    告假執行，亦無不合，爰併予准許之。
六、據上論結，本件原告之訴為有理由，依民事訴訟法第385 條
    第1 項前段、第78條、第390 條第2 項，判決如主文。
中    華    民    國    97    年    1     月    28    日
                  民事第五庭法  官  葉啟洲
上為正本係照原本作成。
如不服本判決，應於送達後20日內，向本院提出上訴狀並表明上
訴理由，如於本送達前提起上訴者，應於判決送達後10日內補提
上訴理由書（須附繕本）。
中    華    民    國    97    年    1     月    28    日
                            書記官  吳慕瑩


司法院資訊處製作；財團法人民間司法改革基金會備份。
